【裁判字號】    90,自,403
【裁判日期】    920127
【裁判案由】    背信
【裁判全文】
臺灣高雄地方法院刑事判決                            九十年度自字第四三號
    自  訴  人  丁○○  男  三.
右列被告因背信案件，經自訴人提起自訴，甲○判決如左：
    主  文
黃海源無罪。
    理  由
一、自訴意旨略以︰被告黃海源（原名丙○○）於民國八十九年六月間先向自訴人謊
    稱為易昌房屋之總經理，並向自訴人表示為軍中學長，基於學長、學弟之關係，
    希望由自訴人助其業績，而取得自訴人之信任，並向自訴人表明先承買位於高雄
    市○○○路九○一巷二六弄二號二十三樓之五之房屋及其附屬公共設施，被告向
    自訴人言明，先由自訴人承買後，被告於一個月內負責將該屋轉手賣出，自訴人
    不疑有他，且礙於情面，遂欣然同意給予協助，詎自訴人於承買後，被告並未依
    約於一個月內將房屋轉賣出去，經自訴人與被告多方交涉，雙方又另立下協議，
    由自訴人全權委託被告處理，由被告於半年內將該屋出售，如有逾期，則處新台
    幣三十萬元之罰款，且該屋於八十九年十二月十九日過戶後之貸款利息、大樓管
    理費、清潔費等費用均由被告負責繳納，然被告接受自訴人之委任後，不僅完全
    未替自訴人處理委託事項出售前開房屋，且積欠鉅額管理費、清潔費等費用，造
    成自訴人之困擾與損失，嗣因被告避不見面，自訴人前往大昌關係企業機構詢問
    ，得知被告並非大昌關係企業機構之總經理，自訴人始知受騙，因認被告涉有背
    信罪嫌。
二、按犯罪事實應依證據認定之，無證據不得推定其犯罪事實；又不能證明被告犯罪
    者，應諭知無罪之判決；刑事訴訟法第一百五十四條、第三百零一條第一項分別
    定有明文。又犯罪事實之認定，應憑真實之證據，倘證據是否真實尚欠明確，自
    難以擬制推測之方法，為其判斷之基礎；而認定犯罪事實之證據係指足以認定被
    告確有犯罪行為之積極證據而言，該項證據自須適合於被告犯罪事實之認定，始
    得採為斷罪資料，最高法院五十三年著有臺上字第六五六號、二十九年上字第三
    一○五號判例。且刑事訴訟上證明之資料，無論其為直接或間接證據，均須達於
    通常一般之人均不致有所懷疑，而得確信其為真實之程度，始得據為有罪之認定
    ，若其關於被告是否犯罪之證明未能達此程度，而有合理懷疑之存在，致使無從
    形成有罪之確信，根據「罪證有疑，利於被告」之證據法則，即不得遽為不利被
    告之認定，亦有最高法院七十六年度臺上字第四九八六號判例可稽。其以情況證
    據（即間接證據）斷罪時，尤須基於該證據在直接關係上所可證明之他項情況事
    實，本乎推理作用足以確證被告有罪，方為合法，不得徒憑主觀上之推想，將一
    般經驗上有利被告之其他合理情況逕予排除，此觀諸最高法院三十二年上字第六
    十七號判例意旨亦甚彰明。又自訴人之自訴，係以使被告受刑事訴追為目的，是
    其陳述是否與事實相符，仍應調查其他證據以資審認。再按刑法第三百四十二條
    第一項之背信罪，須以為他人處理事務為前提，所謂為他人云者，係指受他人委
    任，而為其處理事務而言（參照最高法院四十九年台上字第一五三０號判例意旨
    ）；又背信罪之行為人必須違背任務之行為，具有為圖取不法利益，或圖加不法
    損害之意思，為構成要件，若本人利益之受損害，乃基於正當原因，並非不法，
    則因缺乏犯罪意思要件之故，即難律以本罪（參照最高法院五十三年台上字第二
    四二九號判例意旨）。
三、本件自訴人認被告涉有背信罪嫌，無非係以被告承諾於自訴人購買前開房地後於
    一個月內即將該屋轉售賣出，且於委託出售期間，相關之貸款、大樓管理費及清
    潔費等均須由被告負責繳納，並因信任被告為軍中學長，定當遵守承諾，而辦理
    貸款買受前開房屋，但被告竟未於約定期限內售出該屋，且前開相關貸款費用、
    管理費、清潔費等均未繳納，且避不見面，再經自訴人前往大昌關係企業機構查
    詢，其總經理並非被告等情為主要論據，並提被告之名片、協議共同確認切結書
    及存證信函，及土地房屋買賣契約書各一份為證。訊據被告黃海源固坦承於八十
    九年間將前開登記於親人乙○○○名義下之房屋及所座落之土地均售予自訴人，
    並已辦畢移轉登記等情無訛，惟堅詞否認有何背信之犯行，辯稱：該間房子原是
    伊購賣，但登記在大嫂乙○○○之名下，會簽協議書是因自訴人表示如果伊不簽
    名，即不同意辦理貸款事宜，伊才簽下協議書等語。
四、經查：
（一）據自訴人在庭陳稱：當初因伊想購買房子，透過友人之介紹，而認識被告，被
      告並帶伊去看前開地點的房子，且因該屋距離榮民總醫院很近，伊父親年紀大
      為就醫方便，且伊看過房子後認為不錯就決定買下來，並支付五萬元之訂金予
      被告，但事後因伊父親得知房子位於二十三樓很不高興，伊才不要買該屋，跟
      被告表達不欲購買後，被告即表示已支付訂金就表示要買房子，如違約要沒收
      訂金，且被告對公司也不好交代，被告並稱後續會有買主得另行出售，被告又
      為伊軍中學長等關係，伊才同意購買該屋，事後要辦理貸款時，伊另請教代書
      ，代書為伊擬一份協議書，伊有要求被告簽名，否則不同意辦理貸款，被告才
      簽該份協議書等語甚明。是依被告所陳，會簽立前開切結書，係因自訴人表示
      如伊不簽名則不辦理貸款，伊才簽名等情，亦據自訴人自承此情無訛，且自訴
      人所提出之不動產買賣契約書第七條已約定有關不動產之各項稅款（即水電費
      、管理費、地價稅、房屋稅）自交付買賣標的物日起由乙方（即自訴人）負擔
      ，以前由甲方（即被告）理清等情甚明，是被告簽立前開切結書係為得以順利
      辦理貸款事宜而簽名，是被告是否確實有接受自訴人委任出售前開房屋之真意
      ，及同意代為繳納相關貸款、管理費、清潔費等情，實不無疑義。
（二）並依自訴人前開所陳，亦足認被告於購屋前本有意購買房子，透過友人介紹才
      認識從事賣屋之被告，且自訴人購買係已看過該屋情況，且其地理位置位於醫
      院附近等情，即決定購買，事後，因家人不滿該屋，原不欲購買該屋，但充分
      衡量避免所支付之定金會因自己違約而遭被告沒收，且與被告間有學長、學弟
      情誼關係，及衡量被告同意另出售該屋等情狀，而決定辦理貸款購買前開房屋
      ，且有關買賣價金、所有權狀及相關文件亦無虛偽不實之情事，難謂被告主觀
      上具有為自己或第三人不法之利益，或損害本人利益之意圖。
（三）再者，縱然被告曾口頭承諾自訴人代為出售前開房屋，然查，從事房屋買賣之
      仲介業者，就不動產之買賣，除需具有個人專業能力與知識外，尚須綜合當時
      之社會、經濟狀況，及機會等各式情狀，並非得一蹴即成，且被告是否進行該
      屋出售事宜，自訴人陳稱有問過被告，被告有表示在處理，但實際上是否有處
      理則不知情等語，是尚難遽以房屋未售出之情形，即遽認被告有違背任務之行
      為。
（四）綜上所陳，被告堅詞否認有何背信之犯行，此外，復查無其他證據足資證明被
      告有何背信之犯行，是被告前開所辯，應堪採信，揆諸前揭規定及判例意旨，
      既不能證明被告犯罪，依法自應為被告無罪之諭知。
五、被告經合法傳喚，無正當理由不到庭，因本件係應諭知無罪之案件，不待其陳述
    逕行判決。
據上論斷，應依刑事訴訟法第三百四十三條、第三百零一條第一項、第三百零六條，
判決如主文。
中      華      民      國    九十二    年      一      月    二十七    日
                        臺灣高雄地方法院刑事第三庭
                            法    官   程克琳
右正本證明與原本無異。
如不服本判決，應於判決送達後十日內，向甲○提出上訴狀。
                             書記官    梁瑜玲
中    華    民    國      九十二      年      一      月      三十      日


司法院資訊處製作；財團法人民間司法改革基金會備份。
